臺灣高等法院花蓮分院交通事件裁定　　　　　　　　　九十一年度交抗字第二二號
　　抗告人即
　　受處分人　甲○○
右抗告人因違反道路交通管理處罰條例案件，對於交通部公路局台北區監理所花蓮監
理站九十一年四月二十五日所為之花監五字第裁４４—Ｐ00000000交通管理
事件裁決處分（原舉發案號：花警交字第Ｐ00000000號），聲明異議，不服
臺灣花蓮地方法院中華民國九十一年五月七日駁回之裁定（九十一年度交聲字第五十
號），提起抗告，本院裁定如左：
    主  文
原裁定及原處分均撤銷。
甲○○不罰。
    理  由
一、按報廢登記之汽車仍行駛者，處汽車所有人新台幣（下同）三千六百元以上七千
    二百元以下罰鍰，民國（下同）九十一年七月三日修正前道路交通管理處罰條例
    第十二條第一項第十款固定有明文；惟按同條例第八十五條第二項亦規定：「本
    條例關於車輛所有人之處罰，如應歸責於車輛駕駛人者，處罰車輛駕駛人」。
二、本件係抗告人即受處分人（以下簡稱抗告人）甲○○所有之報廢自小貨車（原車
    號ＫＪ—九五九三號），由張阿文（業於民國九十一年六月四日死亡）駕駛，於
    九十一年二月十一日下午四時三十五分，在花蓮縣瑞穗鄉瑞穗加油站前（台九線
    二百八十二點六公里處），經花蓮縣警察局鳳林分局瑞穗分駐所警員查獲。原處
    分機關乃援引道路交通管理處罰條例第十二條第一項第十款規定，裁處抗告人罰
    鍰七千二百元，車輛沒入。經抗告人聲明異議後，原法院以抗告人上開違規事實
    ，有花蓮縣警察局花警交字第Ｐ00000000號舉發違反道路交通管理事件
    通知單一紙附卷足憑；認原處分機關之裁處，並無不當，而駁回抗告人之異議。
三、抗告意旨略以：前開報廢車輛係張阿文擅自開走，抗告人並不認識張阿文，亦不
    知情等語。經查：
  (一)訊之抗告人其堅詞不認識張阿文，亦未將本件報廢自小貨車交予張阿文行駛；並
    稱：本件報廢自小貨車尚能行駛，但不易發動；其將車輛停放於山上，並將鑰匙
    放在椅子下面，一般人不容易找到的地方等語。
  (二)經本院查明駕駛本件報廢自小貨車之張阿文，已於九十一年六月四日死亡，有戶
    籍謄本一件在卷可憑。惟證人即舉發本件違規之員警林清杰在本院證述：張阿文
    據聞已車禍死亡，告發當時張阿文是酒後駕車，由其同事將之攔下後，其才接續
    依道路交通管理處罰條例處理；其有查看身分證，車主部分原來張阿文說是他的
    車，但事後查證才找出車主是甲○○，告發單上車主部分也是事後才補填上去，
    當時也有作調查筆錄等語。核與卷附證人所提張阿文偵訊筆錄內容相符，應為實
    情。
  (三)綜合上情，堪認本件報廢自小貨車應係遭張阿文擅自開走，而於道路行駛為警查
    獲。是本件違反道路交通管理處罰條例第十二條第一項第十款之行為，係應歸責
    於車輛駕駛人即張阿文；依同條例八十五條第二項規定，自應處罰車輛駕駛張阿
    文，始符規定。原處分機關竟對抗告人裁罰，自有未洽；原法院未經查明，遽予
    駁回抗告人之異議，亦有未當。抗告人指摘原處分及原裁定不當，為有理由，均
    應由本院予以撤銷；並依道路交通案件處理辦法第二十條前段之規定，由本院自
    為抗告人不罰之裁定。
據上論斷，應依道路交通案件處理辦法第二十六條、第二十條前段，刑事訴訟法第四
百十三條，裁定如主文。
中      華      民      國    九十一    年      十      月    二十四    日
                                    審判長法官  吳  鴻  章
                                          法官  黃  永  祥
                                          法官  林  德  盛
右正本証明與原本無異
本件不得再抗告。
                                        書記官  劉  夢  蕾
中      華      民      國    九十一    年      十      月    二十四    日
